【裁判字號】    95,上訴,2528
【裁判日期】    970130
【裁判案由】    偽造文書等
【裁判全文】
臺灣高等法院刑事判決                95年度上訴字第2528號
    上  訴  人
    即  被  告  甲○○
    選任辯護人  林辰彥律師
                陳佑仲律師
                黃淑怡律師
    上  訴  人
    即  被  告  丁○○
    選任辯護人  邱正明律師
上列上訴人因偽造文書等案件，不服臺灣桃園地方法院94年度訴
字第637號，中華民國95年4月10日第一審判決（起訴案號：臺灣
桃園地方法院檢察署93年度偵字第5959、14368、17599號），提
起上訴，本院判決如下：
    主  文
原判決撤銷。
甲○○共同連續行使偽造公文書，足以生損害於公眾及他人，處
有期徒刑壹年拾月，減為有期徒刑拾壹月，緩刑伍年。如附表一
所示之物上偽造如附表一所載之公印文均沒收。
丁○○共同連續行使偽造公文書，足以生損害於公眾及他人，處
有期徒刑貳年，減為有期徒刑壹年，緩刑伍年。如附表一所示之
物上偽造如附表一所載之公印文均沒收。
    事  實
一、乙○○（現經原審通緝中）、丙○○（乙○○之弟，業經桃
    園地方法院判決）、甲○○（乙○○之姪兒）、楊智汾（丙○○之女友，未據起訴）、丁○○（楊智汾之弟）為謀不法
    利益，共組以乙○○為首之跨國人蛇集團，丙○○等人則為
    跨國人蛇集團之成員，其等間由乙○○統籌使大陸地區人民
    非法偷渡至日本、澳洲等國家之事宜，並推由甲○○、丁○○在台灣地區負責出面尋找參與人員、分配每次使大陸地區
    人民非法偷渡之工作，丙○○、楊智汾則負責支付參與人員
    之報酬，每次協助大陸地區人民1人非法偷渡成功， 給付新
    台幣（下同）1萬元之報酬， 並大多以交付發票人為丙○○
    之支票之方式為之，而除甲○○係自民國93年1月間起外 ，
    其餘均自92年11月間起，基於行使偽造公文書、在機場以交
    付證件之方法，利用航空器運送非運送契約應載之人至他國
    之犯意概括聯絡，或再分別各次與張尹杰、李宗憲、紀宜宏
    、劉憲明、賴羿珊、羅渙凱、劉浩銘、陳威銘（均業經原審
    判決有罪確定在案），及其他姓名、年籍均不詳之男子、女
    子基於行使偽造公文書、在機場以交付證件之方法，利用航
    空器運送非運送契約應載之人至他國之犯意聯絡（各次參與
    之行為人，均詳如附表二所載），使大陸地區人民非法偷渡
    至日本、澳洲等國家，依次情形如下：
（一）92年11月18日，先由某姓名、年藉均不詳之人在香港機場
      提供其登機證交由大陸人士「林述金」冒用而搭機偷渡來
      台。丁○○前經乙○○交付「周稚堯」（另經檢察官為不
      起訴處分）護照，並在桃園縣大園鄉中正國際機場（下稱
      中正機場）之航空公司櫃台劃位取得周稚堯之登機證後，
      再以乙○○事先所交付之推由乙○○在前不詳時、地，利
      用不知情之刻印人員偽造「內政部警政署入出境證照查驗
      隊之出境章」，在上開署名「周稚堯」之登機證、護照內
      頁上，偽造出境章戳（該出境章戳得以表示證照查驗隊人
      員已查驗機票持有人之身分，足以表示為其用意之證明，
      性質上核屬準公文書），復轉交予該名大陸人士「林述金
      」在登機時持向機場人員行使，丁○○則自中正機場隨行
      掩護該名大陸人士搭機，以此非法方法運送非航空運送契
      約應載之人偷渡至日本，並生損害於我國內政部警政署對
      於人民入出境管理及航空公司對於運送旅客管理之正確性
      。嗣丁○○與該大陸人林述金於入境日本機場時，遭日本
      警方人員查獲，丁○○乃於11月19日遭日方遣返出境。
（二）於93年4月23日，由張尹杰夥同2名不詳姓名、年籍男、女
      子在香港機場分別提供渠等本人登機證，再透過甲○○轉
      交給不詳姓名之大陸人士搭機偷渡來台，而以該等非法方
      法運送非航空運送契約應載之人來台。
（三）於93年4月29日， 由紀宜宏與張尹杰負責在香港機場提供
      本人登機證，再透過李宗憲轉交給某2名大陸人士冒用 ，
      然後由李宗憲負責帶大陸人士搭機來台而運送非航空運送
      契約應載之人。
（四）於93年6月5日，由姓名、年籍不詳人士在香港機場提供登
      機證給大陸人士， 然後由甲○○負責帶2名不詳大陸人士
      以冒用登機證方式搭機來台，再由劉憲明於中正機場掩護
      ，行使已於不詳時、地，蓋妥偽造完成上開「內政部警政
      署入出境證照查驗隊之出境章」印文之登機證與冒用護照
      ，並隨行掩護該2名大陸人士搭機， 以此非法方法運送非
      航空運送契約應載之人，使該2名大陸人士偷渡至澳洲 ，
      足生損害於內政部警政署對於人民入出境管理及航空公司
      對於運送旅客管理之正確性。
（五）於93年7月10日，由劉憲明負責帶紀宜宏、 賴羿珊與不詳
      姓名、年籍之男子在香港機場提供本人登機證透過甲○○
      轉交給3名不詳大陸人士， 並由甲○○帶同上述大陸人士
      自香港以冒用登機證之非法方式搭機來台，並在中正機場
      ，由丁○○持用上開「內政部警政署入出境證照查驗隊之
      出境章」， 在該3名大陸人士之登機證上偽造出境章戳之
      準公文書， 交由李宗憲在轉機區轉交予該3名大陸人士在
      登機時持向機場人員行使，李宗憲再自中正機場隨行掩護
      該3名大陸人士搭機， 以此非法方法運送非航空運送契約
      應載之人，使該3名大陸人士偷渡至澳洲， 致生損害於內
      政部警政署對於人民入出境管理及航空公司對於運送旅客
      管理之正確性。
（六）於93年7月21日，由紀宜宏、賴羿珊與不詳姓名、 年籍之
      男子在香港機場提供本人登機證 透過李宗憲轉交給3名大
      陸人士，並由李宗憲帶上述大陸人士以冒用登機證之方式
      搭機來台，並由丁○○於同日某時，在中正機場內，在登
      機證上偽造上開「內政部警政署入出境證照查驗隊之出境
      章戳」之準公文書後， 交由甲○○轉交予該3名大陸人士
      行使，並自中正機場掩護大陸人士搭機，以此非法方法運
      送非航空運送契約應載之人， 使該3名大陸人士偷渡至澳
      洲，致生損害於內政部警政署對於人民入出境管理及航空
      公司對於運送旅客管理之正確性。
（七）於93年8月7日，由賴羿珊、劉浩銘、羅渙凱與不詳姓名年
      籍男子在香港機場提供本人 登機證透過甲○○轉交給4名
      大陸人士，並由甲○○與紀宜宏帶上述大陸人士搭機來台
      ，再由丁○○於同日某時，在中正機場，在登機證上偽造
      「內政部警政署入出境證照查驗隊之出境章戳」之準公文
      書後， 交由甲○○帶入轉機區轉交予該3名大陸人士行使
      ，並自中正機場掩護大陸人士搭機，以此非法方法運送非
      航空運送契約應載之人，使該3名大陸人士偷渡至澳洲 ，
      致生損害於內政部警政署對於人民入出境管理及航空公司
      對於運送旅客管理之正確性。
（八）於93年8月22日， 由紀宜宏與兩名不詳姓名男子在香港機
      場提供本人登機證給3名大陸人士， 並由甲○○與李宗憲
      帶上述大陸人士搭機來台，以此非法方法運送非航空運送
      契約應載之人入台。
（九）其後，乙○○於93年9月7日再次透過姪兒甲○○與丁○○
      出面聯絡李宗憲、紀宜宏、劉憲明、劉浩銘在南投縣竹山
      鎮「菜脯雞」餐廳共同討論掩護大陸人士偷渡澳洲的分工
      事宜， 甲○○指使李宗憲於93年9月10日先從中正機場搭
      機至大陸深圳的老地方酒店與欲偷渡的大陸人士何忠朝、
      王明香及張彩強等3人會合，劉憲明同時帶劉浩銘、 陳威
      銘、 羅渙凱等3人從中正機場搭機至大陸與李宗憲等人在
      大陸深圳「老地方酒店」碰頭， 渠等3人在接受劉憲明與
      李宗憲的旅遊招待後， 於93年9月12日隨同李宗憲至香港
      機場，持台灣預先購買的返程機票（長榮航空公司香港至
      台北）與乙○○購買透過李宗憲轉交的機票（國泰航空公
      司香港至台北）至櫃檯辦理劃位手續，分別取得長榮航空
      公司與國泰航空公司登機證，取得之編號ＣＸ４００登機
      證由劉浩銘、陳威銘、羅渙凱等3人持用返台， 而編號Ｂ
      Ｒ８５６登機證則透過李宗憲轉交給隨同劉憲明搭船至香
      港機場的3名大陸人士冒用，並由李宗憲與劉憲明2人掩護
      大陸人士一起搭機來台，以此非法方法運送非運送契約應
      載之人來台。另則由丁○○於同日某時，在中正機場之停
      車場內，在署名案外人「鄭銘信」、「黃建霖」、「陳樹
      典」護照與長榮航空公司編號ＢＲ３１５登機證上以前述
      章戳偽造出境查驗章戳之準公文書後，再將之交給甲○○
      轉交紀宜宏，紀宜宏再夾帶進入中正機場管制區內透過李
      宗憲轉交給大陸人士何忠朝、王明香及張彩強冒用，俟李
      宗憲與紀宜宏帶領該3位大陸人士 持上開登機證欲搭乘Ｂ
      Ｒ３１５班機偷渡澳洲時，為內政部警政署航空警察局人
      員在中正機場第二航廈管制區內候機室前長廊當場將李宗
      憲、紀宜宏及大陸人士何忠朝、王明香及張彩強等五人逮
      捕到案，並從何忠朝、王明香身上分別起獲署名「鄭銘信
      」、「黃建霖」之中華民國護照（均蓋有偽造之「內政部
      警政署入出境證照查驗隊之出境章」印文）、ＢＲ３１５
      班機登機證（均蓋有偽造之「內政部警政署入出境證照查
      驗隊之出境章」印文）、機票與「桂冠旅遊」名牌各1 份
      。
二、案經內政部警政署航空警察局移送臺灣桃園地方法院檢察署
    檢察官偵查起訴。
    理  由
壹、證據能力方面：
一、按被告以外之人於審判外之言詞或書面陳述，除法律有規定
    者外，不得作為證據；被告以外之人於偵查中向檢察官所為
    之陳述，除顯有不可信之情況者外，得為證據；除顯有不可
    信之情況外，公務員職務上製作之紀錄文書、證明文書，及
    從事業務之人於業務上或通常業務過程所須製作之紀錄文書
    、證明文書，及除前二款之情形外，其他於可信之特別情況
    下所製作之文書，亦得為證據。被告以外之人於審判外之陳
    述，雖不符刑事訴訟法第159條之1至第159條之4之規定，而
    經當事人於審判程序同意作為證據，法院審酌該言詞陳述或
    書面陳述作成時之情況，認為適當者，亦得為證據。當事人
    、代理人或辯護人於法院調查證據時，知有第159條第1項不
    得為證據之情形，而未於言詞辯論終結前聲明異議者，視為
    有前項之同意，刑事訴訟法第158條之3、第159條第1項、第
    159條之1第2項、第159條之4、 第159條之5就此分別定有明
    文。
二、經查：
（一）關於證人何忠朝、王明香、張彩強等人於警詢中所為之供
      述，及其等於偵查中檢察官訊問時所為之供述，均係被告
      甲○○等以外之人於審判外所為之陳述，且公訴人未特予
      證明（自由證明）該等警詢筆錄具有較可信之特別情況，
      是依上開規定，該等警詢筆錄之記載，就證明構成犯罪之
      事實，固無證據能力。 惟審酌證人3人之前開供述證據並
      非非法取得，且被告甲○○二人及其等辯護人就此部分業
      於本院準備程序中表示對其證據能力無意見，迄於本院審
      判期日，復均同意就前開供述證據引用作為本案證據，是
      以，應認上揭證人3人之前開供述證據， 均具有證據能力
      。
（二）證人即同案被告李宗憲、紀宜宏、劉憲明、賴羿珊、張尹
      杰、劉浩銘、羅渙凱、陳威銘等人於警詢中所為之供述，
      及其等於偵查中檢察官訊問時所為之供述，雖均係被告甲○○、丁○○以外之人於審判外所為之陳述，惟除證人劉
      浩銘於93年9 月16日於偵查中檢察官訊問時所為之供述（
      下稱系爭供述證據）外，上開其餘供述證據皆經被告甲○○等二人及其等之辯護人就此部分業於原審準備程序中表
      示對其證據能力無意見，且經原審於最後審理期日就上開
      警詢筆錄及偵訊筆錄提示並告以要旨， 被告甲○○2人及
      其等辯護人就此部分證據之證據能力均未聲明異議，於本
      院準備程序中亦表示沒意見，是依刑事訴訟法第159條之5
      規定，前揭供述證據，除系爭供述證據外，均具有證據能
      力。被告甲○○之辯護人於本院審判時復爭執證人李宗憲
      、劉憲明警詢中之筆錄無證據能力，並無可採。
（三）至被告甲○○之選任辯護人謝清昕律師於原審固抗辯系爭
      供述證據並無證據能力，惟按被告以外之人於偵查中向檢
      察官所為之陳述，除顯有不可信之情況者外，得為證據，
      而被告甲○○之選任辯護人謝清昕律師並未指明系爭供述
      證據有何顯有不可信之情況，本院審酌證人劉浩銘與被告
      甲○○2人素無怨隙，復無違法取證瑕疵存在， 則其於案
      發後記憶猶新之情況下所為之言詞陳述，應無顯不可信之
      情形，引用證人劉浩銘之上開言詞陳述作為證據應屬適當
      ，依刑事訴訟法第159條之1第2項規定，即有證據能力，
      被告甲○○之選任辯護人謝清昕律師此部分抗辯尚難採取
      。
（四）卷附內政部警政署航空警察局證照查驗隊之鑑定報告；被
      告李宗憲、紀宜宏、丁○○、甲○○、劉憲民、劉浩銘、
      陳威銘、羅渙凱、張尹杰、賴羿珊之入出境管理局之出境
      紀錄資料；被告李宗憲、紀宜宏、丁○○、甲○○之行動
      電話通聯紀錄與分析表；外交部領事事務局函；國泰航空
      公司函、92年11月18日該公司 CX510班機旅客訂位與劃位
      紀錄；監視錄影翻拍照片； 中正機場第二航廈出境3樓93
      年9月12日監視錄影帶、翻拍照片， 及扣案之署名「鄭銘
      信」、「黃建霖」之中華民國護照、ＢＲ３１５班機登機
      證、機票與「桂冠旅遊」名牌各1份等證物， 經被告甲○○等二人及其等之辯護人就此部分業於原審準備程序中表
      示對其證據能力無意見，迄於本院審判期日，復未提出爭
      執，是應認前揭證據均具有證據能力。
貳、實體方面：
一、訊據被告甲○○對於其參與前揭事實欄一（二）至（九）部
    分之犯罪事實坦白承認；被告丁○○於上訴後對於犯罪事實
    均承認，於原審固坦認其參與前揭事實欄一（一）、（五）
    、（六）、（七）、（九）部分犯罪事實，惟矢口否認有前
    揭事實欄一所示其餘行使偽造公文書等犯行，被告甲○○並
    辯稱：伊並非本案之主謀成員之一，而伊會找紀宜宏等人前
    來參與本案，是受到被告丁○○、丁○○之姊楊智汾之授意
    及指使，且伊是從93年4月起參與本案云云， 被告丁○○則
    以伊非為決策、籌備本案犯罪之核心人物，故伊對前揭事實
    欄一（二）、（三）、（四）、（八）部分犯罪事實並不知
    情，乃與伊無涉等語置辯。然查：
（一）上揭事實業據被告甲○○、丁○○於原審及本院審判中為
      前開供述明確在卷，並經證人何忠朝、王明香、張彩強於
      警詢、檢察官訊問就其等於前揭事實欄一（九）所示時、
      地，受李宗憲等人之掩護欲非法偷渡前往澳洲，而警查獲
      之犯罪情節證述屬實在卷（ 見93年度偵字第17599號偵查
      卷一第106至111頁、 93年度偵字第14368號偵查卷一第80
      頁），且據證人即原同案被告李宗憲、紀宜宏、劉憲明、
      賴羿珊、張尹杰、劉浩銘、羅渙凱、陳威銘於原審審判中
      就其等分別、共同所參與各次使大陸地區人民非法偷渡至
      日本、澳洲等國家之過程自白不諱（ 見原審94年8月22日
      訊問筆錄），此外，復有內政部警政署航空警察局證照查
      驗隊以92年12月29日航警查鑑字第09212005號函送之證照
      鑑驗通知書1份（附於93年度偵字第5959號卷一第50頁）
      ；乙○○、李宗憲、紀宜宏、丁○○、甲○○、劉憲民、
      劉浩銘、陳威銘、羅渙凱、張尹杰、賴羿珊之入出境管理
      局之出境紀錄資料（附於93年度偵字第14368號卷一第197
      頁至第207頁）；被告李宗憲、紀宜宏、丁○○、 甲○○
      之行動電話通聯紀錄與分析表（附於93年度偵字第5959號
      卷二第124至129頁）；外交部領事事務局函1份（ 附於93
      年度偵字第5959號卷一第13頁）；國泰航空公司函、92年
      11月18日該公司CX510班機旅客訂位與劃位紀錄各1份（附
      於93年度偵字第5959號卷一第27至30頁）；92年11月18日
      監視錄影翻拍照片26幀（附於93年度偵字第5959號卷一第
      34至40頁）；中正機場第二航廈出境3樓93年9月12日監視
      翻拍照片48幀附卷可稽（ 附於93年度偵字第14368號卷二
      第68頁至第91頁），及中正機場第二航廈出境3樓93年9月
      12日監視錄影帶光碟片、署名「鄭銘信」、「黃建霖」之
      中華民國護照、ＢＲ３１５班機登機證、機票與「桂冠旅
      遊」名牌各1份扣案為證。
（二）被告甲○○雖辯稱：伊並非本案之主謀成員之一，而伊會
      找紀宜宏等人前來參與本案，是受到被告丁○○、丁○○
      之姊楊智汾之授意及指使， 且伊係從93年4月間開始參與
      云云，惟被告甲○○就其自93年1月間起， 即先後自己本
      身參與實施，或邀集張尹杰、紀宜宏、劉憲明、賴羿珊、
      劉浩銘、羅渙凱、陳威銘等人分別、共同參與前揭事實欄
      一（二）至（九）部分之犯罪事  實等情已供承明確在卷
      ，且經證人張尹杰、紀宜宏、劉憲明、賴羿珊、劉浩銘、
      羅渙凱、陳威銘等人分別於警詢、檢察官訊問時、本院審
      理中就其等係受被告甲○○之要約始參與前揭事實欄一（
      二）至（九）所示其等各別參與部分之犯罪事實，及被告
      甲○○允諾交付或曾交付報酬之情節證述甚詳（見原審94
      年8月8日審判筆錄），據之，顯見被告甲○○參與上開乙○○為首之跨國人蛇集團犯案過程之程度應屬非淺，否則
      要無可能每次犯案均由被告甲○○出面找尋參與犯行之人
      員，並允諾交付如何報酬之理，況縱被告甲○○上開所辯
      為真，亦僅涉及上開跨國人蛇集團每次規劃犯罪分工之情
      節，並不影響被告甲○○屬上開跨國人蛇集團重要成員之
      情，職是，而證人丙○○、戊○○於本院審判期日雖均到
      庭證稱：被告甲○○係在93年4月加入該人蛇集團等語，
      應屬迴護被告之詞，尚不足為被告甲○○有利之認定。故
      被告甲○○上開所辯尚不足採。
（三）被告丁○○雖於原審曾辯稱：伊非為決策、籌備本案犯罪
      之核心人物，故伊對前揭事實欄一（二）、（三）、（四
      ）、（八）部分犯罪事實並不知情云云，惟已與前揭事證
      不符，況被告丁○○於93年11月5日警詢、 檢察官訊問時
      即供稱：在大陸的乙○○叫伊出面約甲○○夥同甲○○的
      朋友，於93年9月7日在南投縣竹山鎮「菜脯雞」餐廳，計
      劃93年9月12日掩護人蛇偷渡事宜， 伊負責安排每個人的
      工作，甲○○負責購買中華民國護照及找人頭來拿登機證
      等語在卷（見93年度偵字第17599號偵查卷第8、20頁），
      且證人紀宜宏亦於原審審判中結證稱：93年9月7日在南投
      縣竹山鎮「菜脯雞」餐廳聚會，是甲○○跟伊講說丁○○
      叫伊去，而每次協助偷渡時，都由甲○○聯絡伊，他說是
      丁○○找伊去，最後一次在「菜脯雞」餐廳是由丁○○分
      配工作，且前幾次出國之前，伊都有見過丁○○，丁○○
      有跟伊談過偷渡的事情等語屬實（見原審94年8月8日審判
      筆錄），及證人劉憲明並於原審審判中結證稱： 伊出去3
      次都是由丁○○分配工作，93年9月7日在「菜脯雞」餐廳
      ，丁○○叫伊坐飛機到香港，主要工作就是換票給那些大
      陸人士等語在卷（見原審94年8月8日、 同年12月8日審判
      筆錄），從而，堪認被告丁○○確有分配參與掩護人蛇偷
      渡事宜人員各別負責工作之情，則其上開所辯應與事實有
      間，實難憑信。
（四）查證人紀宜宏於原審審判中結證稱：伊在機場、山逸園休
      閒農場均見過楊智汾，在機場見過5次，除了第1次伊出國
      沒有看過她之外，其餘都有在第二航廈的停車場看到她及
      丁○○，另在山逸園看過1次， 且是楊智汾當場開立支票
      給伊作為第三次或第四次的報酬，她當時是開發票人丙○○之支票，面額為1萬元，而1萬元是甲○○和伊在出國前
      約定好之代價；93年9月7日菜圃雞的聚會，楊智汾有在場
      ， 伊去澳洲的機票費用1萬8千4百元是由丁○○在菜圃雞
      餐廳拿給伊，隔天去辦機票時， 由丁○○、楊智汾2人陪
      同前往，於93年9月12日在中正機場時， 伊有看到楊智汾
      等語（見原審94年12月8日審判筆錄）， 及證人劉憲明亦
      於原審審判中結證稱： 伊每次犯罪的報酬由1個女孩子開
      支票給伊，支票的發票人為丙○○； 伊在93年6月5日帶2
      名男子偷渡到澳洲的費用，是由丁○○的姊姊開支票給伊
      ；伊有見過楊智汾2次，1次在機場， 1次在「菜脯雞」餐
      廳，當天丁○○在分配工作，楊智汾在與伊聊天。而伊第
      1 次出國的時候在機場外圍看到楊智汾，當時她與丙○○
      在一起，伊會記得與他們見過面， 是因為伊第1次到香港
      係和羅渙凱、紀宜宏、甲○○等人一起出去，因為甲○○
      認識丙○○，伊有與丁○○、楊智汾、丙○○一起聊天，
      伊才知道，丙○○、丁○○、楊智汾等人那天會在機場，
      是因為當天其等本來是要去換票，但是沒有換成等語，（
      見原審94年8月8日、同年12月8日審判筆錄），上開證人
      紀宜宏、劉憲明之證詞經核並無二致， 渠等2人與楊智汾
      、丙○○本不相識更無任何怨隙可言，衡常倘非確有前述
      各節， 其等2人當無甘冒偽證罪責之風險而共同設詞誣陷
      楊智汾、丙○○之必要，復佐以被告甲○○於本院審理中
      供稱：伊成功的話就直接跟楊智汾拿支票， 而伊8次行為
      ，成功3次或4次，楊智汾也很清楚那些票是酬勞‧‧，93
      年9月12日，伊被查獲時，楊智汾也有在機場的外圍，因
      她也是策劃者之一，我們都是聽從被告丁○○和證人楊智
      汾之指示等語；證人楊智汾於原審審判中並就伊確簽發發
      票人為丙○○之支票交付予甲○○一節結證稱在卷等情（
      見原審94年10月31日審判筆錄），及參以被告甲○○所提
      出證人羅渙凱、賴羿珊、劉浩銘兌現報酬支票之銀行紀錄
      ，足認證人紀宜宏、劉憲明上開所證應屬非虛。另觀諸經
      原審依被告甲○○之選任辯護人之聲請向台中商業銀行鹿
      谷分行丙○○活期存款帳戶於92年至93年間之交易往來明
      細資料，可見其中多有1萬元、2萬元、 3萬元不等之支票
      兌現紀錄，而與被告甲○○、證人紀宜宏等所證之每次成
      功1人之報酬數額為1萬元之情節尚非有悖，益徵證人紀宜
      宏、劉憲明上開證述與事實一致，可以採取。至證人楊智
      汾雖於原審審判中否認上開犯行，而證稱：是丙○○從大
      陸打電話叫伊開票給甲○○，伊未曾拿丙○○的支票給紀
      宜宏、劉憲明云云，惟顯與前揭事證不合，況證人楊智汾
      上開所證內容將事涉其本身是否應負本案共同正犯之刑事
      責任，則其為規避己身之刑事責任，而為不實之證述，乃
      與常情無違，基此，證人楊智汾此部分證述委無足取。據
      上， 丙○○、楊智汾2人為乙○○為首跨國人蛇集團之成
      員，而負責支付參與人員之報酬，並與負責統籌之乙○○
      ，及與在台灣地區負責出面尋找參與人員、分配每次使大
      陸地區人民非法偷渡之工作之被告甲○○、丁○○等人就
      本件前揭各次犯行有犯意聯絡，應共同正犯一節至堪認定
      。
（五）又被告偽造上開公文書以行使，足以影響內政部警政署對
      於人民入出境管理及航空公司對於運送旅客管理之正確性
      ，自足以生損害於公眾及他人。
（六）末查，被告丁○○之選任辯護人邱正明律師於原審雖聲請
      將被告丁○○及證人紀宜宏、劉浩銘送請進行測謊鑑定，
      以明被告丁○○是否參與證人紀宜宏、劉浩銘於原審審判
      中所證於93年9月7日在上開「菜脯雞」餐廳之犯罪情節，
      惟經原審函請法務部調查局安排測謊鑑定期日後，該局以
      測謊以曾否從事具體「行為」作為主要測試標的，有意義
      之具體行為係屬長期記憶不致遺忘，抽象概念如數字、時
      間、內在意識歷程、口語意思表示或主觀感受等，或有遺
      忘可能或僅為自身所體驗，以此作為測試標的，則其生理
      反應將無法形成內外衝突之特徵，測謊結果即無從研判。
      本案測試要點事涉行為之推論（聚餐目的）；口語意思表
      示（分配證人任務等情），測謊無法就此一歷程進行測試
      及研判等為由，回覆原審認本案不宜測謊， 有該局95年2
      月8日調科參字第09500053350號函1份附卷足參， 且本件
      被告丁○○所涉部分事證業臻明確，詳如前述，本院認被
      告丁○○之選任辯護人邱正明律師於原審此部分聲請已無
      調查之必要，併此敘明。
（七）綜上，本件事證明確，被告甲○○、丁○○上揭犯行足可
      認定，均應依法論科。
二、法律之比較適用：按行為後法律有變更者，適用行為時之法
    律。但行為後之法律有利於行為人者，適用最有利於行為人
    之法律；刑法第2條第1項定有明文。又法律變更比較時應就
    罪刑有關之共犯、未遂犯、連續犯、牽連犯、結合犯以及累
    犯加重、自首減輕、暨其他法定加減原因、與加減例等一切
    情形而為比較，再適用最有利於行為人之法律處斷；比較裁
    判前之法律孰為有利於行為人時，應就罪刑有關之一切情形
    而為比較。
(一)被告行為時之刑法第28條規定：「二人以上共同實施犯罪之
    行為者，皆為正犯」，現行刑法則第28條規定：「二人以上
    共同實行犯罪之行為者，皆為正犯」，亦即現行刑法係將原
    來共同正犯之共同「實施」犯罪，改為共同「實行」犯罪，
    剔除完全未參與犯罪相關行為「實行」之「陰謀共同正犯」
    及「預備共同正犯」，是現行刑法關於共同正犯之可罰性要
    件之範圍業已限縮，乃屬行為可罰性要件之變更，自應為新
    舊法律之比較適用；惟本案被告等之犯行，不論依修正前、
    後刑法第28條之規定，應皆成立共同正犯，經比較修正前、
    後關於共同正犯之規定，現行刑法第28規定，並未較有利於
    被告。
(二)查被告行為後，刑法第55條關於牽連犯之規定， 已於94年2
    月2日修正公佈，並於95年7月1日起施行。 刑法第55條牽連
    犯部分原規定：「犯一罪而其方法或結果之行為犯他罪名者
    ，從一重處斷。」。刑法修正後，將上開規定刪除，即應就
    原牽連犯之數行為，依刑法第51條之規定分論併罰，比較新
    舊法結果，自以修正前刑法第55條牽連犯之規定對被告較為
    有利。
(三)被告行為時之刑法第33條第5款原規定主刑之種類如下：「
    五、罰金：1元以上」；該條款嗣修正為：「 主刑之種類如
    下：五、罰金：新臺幣1千元以上，以百元計算之」。 是修
    正後罰金刑最高額上限雖無變更，惟最低額下限則提高為新
    臺幣1千元，比較修正前後之規定， 自以行為時科處罰金刑
    之法律較有利被告。
三、核被告甲○○就事實欄一（四）、（五）、（六）、（七）
    、（九）部分所為；被告丁○○就事實欄一（一）、（四）
    、（五）、（六）、（七）、（九）部分所為，均係犯入出
    國及移民法第53條第1項在機場交付護照、 登機證利用航空
    器運送非運送契約應載之人至他國之罪，及刑法第216條 、
    第211條、第220條第1項之行使偽造準公文書罪；其等2人就
    事實欄一（二）、（三）、（八）部分所為，則均係犯入出
    國及移民法第53條第1項在機場交付護照、 登機證利用航空
    器運送非運送契約應載之人至他國之罪。被告丁○○等在事
    實欄一（一）、（四）、（五）、（六）、（七）、（九）
    所載護照、登機證上偽造之「內政部警政署入出境證照查驗
    隊之出境章」印文，係用以表示已經證照查驗人員審核通過
    得合法出境證明之用，係屬於偽造刑法第220條第1項以文書
    論之公文書（參見最高法院83年度台上字第6270號判例）。
    被告甲○○、丁○○偽造「內政部警政署入出境證照查驗隊
    之出境章」戳章及印文部分之行為，均屬偽造公文書之部分
    行為，而其等偽造公文書後復持以行使，其偽造公文書之低
    度行為應為行使之高度行為所吸收，亦均不另論罪。被告甲○○等利用不知情之刻印人員偽造「內政部警政署入出境證
    照查驗隊之出境章」部分，均係間接正犯。被告甲○○就事
    實欄一（二）至（九）所示之犯行；被告丁○○就事實欄一
    （一）至（九）所示之犯行，各與乙○○、丙○○、丁○○
    及其他不詳之人蛇集團成員，或再分別與張尹杰等人間，有
    自己共同犯罪之意思聯絡，並自己、推由其餘各人分擔實施
    犯罪構成要件之行為，均屬共同正犯（各次行為參與人員，
    均詳如附表二所示）。又共同正犯之意思聯絡，原不以數人
    間直接發生者為限，即有間接之聯絡者，亦包括在內（最高
    法院77年台上字第2135號判例），故被告甲○○、丁○○與
    乙○○、楊智汾、丙○○以外其餘不詳之人蛇集團成員間雖
    無直接之聯絡，惟仍屬共同正犯。被告甲○○、丁○○上開
    多次犯行，時間緊接、手段相同，顯係基於概括犯意反覆實
    施，均應依修正前刑法第56條連續犯規定以一罪論，並均依
    法加重其刑。被告甲○○就事實欄一（四）、（五）、（六
    ）、（七）、（九）部分；被告丁○○就事實欄一（一）、
    （四）、（五）、（六）、（七）、（九）部分，各別所犯
    上開2罪間，有方法行為與目的行為之牽連關係， 應依修正
    前刑法第55條後段規定，從一重依連續行使偽造公文書罪處
    斷。
四、原審予以被告論罪科刑，固非無據，惟查以，被告行為後刑
    法業已修正，原審未及新舊法之比較適用；又被告等之犯罪
    時間，均係在96年4月24日前， 符合中華民國九十六年罪犯
    減刑條例第2條第1項第3款之規定，原審未及適用減刑， 亦
    有未合。上訴人即被告甲○○上訴意旨認其犯罪時間係從93
    年4月間開始，且伊非屬主犯，請求從輕量處， 及上訴人即
    被告丁○○認原審量刑過重，請求從輕量處，雖均無理由，
    惟原判決既有上開可議之處，自應由本院撤銷改判。爰審酌
    被告甲○○、丁○○竟不思正途賺錢，卻貪圖不法所得而參
    與本件犯罪，且該人蛇集團所為以足以嚴重危害社會秩序及
    影響我國在國際社會之觀瞻，犯罪情節非輕，惟念其等犯案
    後尚能坦承部分犯案經過事實，且均無任何前科紀錄之素行
    ，有本院被告前案紀錄表2份附卷足佐， 及其等二人之智識
    程度、生活狀況等一切情狀，分別量處如主文所示之刑，並
    予減刑2分之1，以示儆懲。末查被告2人均無前科犯行， 年
    輕識淺，犯後尚知悔悟，現有正職在身，本院認渠等經此偵
    審教訓，應知所警惕，無再犯之虞，爰均併宣告緩刑5年 ，
    以勵自新。至扣案如附表一所示之護照、登機證上偽造之「
    內政部警政署入出境證照查驗隊之出境章」印文，係屬偽造
    之印文，自應依刑法第219條之規定，不問屬於犯人與否 ，
    均宣告沒收之。另上開扣案之機票、 「桂冠旅遊」名牌各1
    份，已交付予何忠朝、王明香所使用，應非為被告甲○○、
    丁○○或其他共犯所有之物，且性質上亦非屬違禁物，是尚
    乏沒收之依據，爰不宣告沒收。
五、公訴意旨雖另略以：被告甲○○自92年間即參與乙○○為首
    之跨國人蛇集團，並與乙○○等人基於犯意聯絡，參於事實
    欄一（一）所載之犯罪事實，因認被告甲○○此部分所為亦
    犯入出國及移民法第53條第1 項在機場交付護照、登機證利
    用航空器運送非運送契約應載之人至他國之罪，及刑法第21
    6條、第211條、第220條第1項之行使偽造準公文書罪之犯行
    。惟按犯罪事實應依證據認定之，無證據不得認定其犯罪事
    實，又不能證明被告犯罪者，應諭知無罪之判決，刑事訴訟
    法第154條第2項、第301條第1項定有明文。訊據被告甲○○
    矢口否認有此部分犯行，辯稱：伊於92年12月31日才自軍中
    退伍，不可能參與92年11月18日之犯行等語。經查，被告甲○○自91年3月19日即入伍服役， 至92年12月31日始服役期
    滿退伍，有被告甲○○所提出之陸海空軍士官退伍令、國軍
    士官軍職基本資料暨專長授予證明各1份附卷可考， 堪認被
    告甲○○於92年11月間確仍在營服役中，而其於在營服役中
    是否即已參與乙○○為首之跨國人蛇集團實非無疑，況依卷
    附內政部警政署入出境管理局所函送到院之入出國日期證明
    書所載（附於原審卷一）， 可知被告甲○○於89年10月4日
    至93年1月17日間均無出境紀錄，則其上開所辯應非子虛 ，
    且證人即被告丁○○亦於原審審判中結證稱：伊於92年11月
    18日協助大陸人士林述金偷渡，該次行動係乙○○指示伊，
    甲○○並未跟伊提過，且該次行動甲○○亦無給伊任何幫助
    等語（見原審94年6月27日審判筆錄），從而， 公訴意旨此
    部分所述尚乏所據，既不能證明被告甲○○犯罪，揆諸上揭
    刑事訴訟法之規定，依法本應就被告甲○○被訴參於事實欄
    一（一）所載之犯罪事實部分，為無罪之諭知，惟公訴意旨
    認此部分犯行與前開有罪部分為連續犯、牽連犯之裁判上一
    罪關係，爰不另為無罪之諭知。
據上論斷，應依刑事訴訟法第369條第1項前段、第364條、第299
條第1項前段，入出國及移民法第53條第1項，刑法第11條前段、
第2條第1項前段、第216條、第211條、第220條第1項、第74條第
1項第1款、第219條，修正前刑法第28條、第56條、第55條， 九
十六年罪犯減刑條例第2條第1項第3款、第7條之規定，刑法施行
法第1條之1，判決如主文。
本案經檢察官鄭龍照到庭執行職務。
中    華    民    國    97    年    1    月    30     日
                  刑事第４庭  審判長法  官  沈宜生
                                    法  官  鄭水銓
                                    法  官  周煙平
以上正本證明與原本無異。
如不服本判決，應於收受送達後十日內向本院提出上訴書狀，其
未敘述上訴之理由者並得於提起上訴後十日內向本院補提理由書
（均須按他造當事人之人數附繕本）。
                                    書記官  蕭麗珍
中    華    民    國    97    年    2     月    14    日
附錄：本案論罪科刑法條
入出國及移民法第53條第1項
在機場、港口以交換、交付證件或其他非法方法，利用航空器、
船舶或其他運輸工具運送非運送契約應載之人至他國者，處三年
以下有期徒刑、拘役或科或併科新台幣一百萬元以下罰金。
前項之未遂犯，罰之。
刑法第216條
行使第210條至第215條之文書者，依偽造、變造文書或登載不實
事項或使登載不實事項之規定處斷。
刑法第211條
偽造、變造公文書，足以生損害於公眾或他人者，處1年以上7
年以下有期徒刑。
刑法第220條第1項
在紙上或物品上之文字、符號、圖畫、照像，依習慣或特約，足
以為表示其用意之證明者，關於本章及本章以外各罪，以文書論
。
錄音、錄影或電磁紀錄，藉機器或電腦之處理所顯示之聲音、影
像或符號，足以為表示其用意之證明者，亦同。
附表一：
┌───┬───────────┬───────────┐
│編號  │扣案物品名稱          │偽造之公印文          │
│      │                      │                      │
├───┼───────────┼───────────┤
│一、  │署名「鄭銘信」中華民國│內政部警政署入出境證照│
│      │護照                  │查驗隊之２００４．９、│
│      │                      │１２出境章戳１枚      │
├───┼───────────┼───────────┤
│二、  │署名「黃建霖」中華民國│同上                  │
│      │護照                  │                      │
├───┼───────────┼───────────┤
│三、  │「鄭銘信」之長榮航空公│同上                  │
│      │司編號ＢＲ３１５班機登│                      │
│      │機證                  │                      │
├───┼───────────┼───────────┤
│四、  │「黃建霖」之長榮航空公│同上                  │
│      │司編號ＢＲ３１５班機登│                      │
│      │機證                  │                      │
└───┴───────────┴───────────┘
附表二：
┌───┬───────────┬───────────┐
│編號  │犯罪時間              │參與行為人            │
│      │                      │（包括有犯意聯絡之人）│
├───┼───────────┼───────────┤
│一、  │92年11月18日          │乙○○、丙○○、楊智汾│
│      │                      │、丁○○，及某姓名、年│
│      │                      │籍不詳之人            │
├───┼───────────┼───────────┤
│二、  │93年4月23日           │乙○○、丙○○、楊智汾│
│      │                      │、丁○○、甲○○、張尹│
│      │                      │杰，及某2 名姓名、年籍│
│      │                      │不詳之男、女子        │
├───┼───────────┼───────────┤
│三、  │93年4月29日           │乙○○、丙○○、楊智汾│
│      │                      │、丁○○、甲○○、張尹│
│      │                      │杰、紀宜宏、李宗憲    │
├───┼───────────┼───────────┤
│四、  │93年6月5日            │乙○○、丙○○、楊智汾│
│      │                      │、丁○○、甲○○、劉憲│
│      │                      │民，及某姓名、年籍不詳│
│      │                      │之人士                │
├───┼───────────┼───────────┤
│五、  │93年7月10日           │乙○○、丙○○、楊智汾│
│      │                      │、丁○○、甲○○、劉憲│
│      │                      │民、紀宜宏、賴羿珊、李│
│      │                      │宗憲，及某姓名、年籍不│
│      │                      │詳男子                │
├───┼───────────┼───────────┤
│六、  │93年7月21日           │乙○○、丙○○、楊智汾│
│      │                      │、丁○○、甲○○、紀宜│
│      │                      │宏、賴羿珊、李宗憲，及│
│      │                      │某姓名、年籍不詳之男子│
├───┼───────────┼───────────┤
│七、  │93年8月7日            │乙○○、丙○○、楊智汾│
│      │                      │、丁○○、甲○○、紀宜│
│      │                      │宏、賴羿珊、劉浩銘、羅│
│      │                      │渙凱，及某不詳年籍、姓│
│      │                      │名之男子              │
├───┼───────────┼───────────┤
│八、  │93年8月22日           │乙○○、丙○○、楊智汾│
│      │                      │、丁○○、甲○○、紀宜│
│      │                      │宏、李宗憲，及2 名姓名│
│      │                      │、年籍不詳之男子      │
├───┼───────────┼───────────┤
│九、  │93年9月12日           │乙○○、丙○○、楊智汾│
│      │                      │、丁○○、甲○○、紀宜│
│      │                      │宏、李宗憲、劉憲明、劉│
│      │                      │浩銘、陳威銘、羅煥凱  │
└───┴───────────┴───────────┘


司法院資訊處製作；財團法人民間司法改革基金會備份。
